【裁判字號】    95,竹簡,862
【裁判日期】    951130
【裁判案由】    清償債務
【裁判全文】
臺灣新竹地方法院民事簡易判決         95年度竹簡字第862號
原      告  甲○○
被      告  乙○○○○○○○○.
上列當事人間清償債務事件，本院於民國95年11月24日辯論終結
，判決如下：
    主  文
原告之訴駁回。
訴訟費用由原告負擔。
  事實及理由
一、原告起訴主張：被告之被繼承人柯增財於民國88年起即陸續
    積欠原告薪資，並向原告借款，且事後約定清償日期為94年
    6月30日，並按年息百分之6計息，至94年止，共計積欠原告
    新臺幣（下同）314,200元。又被告之被繼承人柯增財於94
    年11月14日去世，依民法第1148條之規定，應由柯增財之繼
    承人柯以信繼承債務，為此爰依消費借貸及繼承之法律關係
    提起本件訴訟，請求被告給付314,200元等語。
二、被告則以：被告之被繼承人柯增財生前並未告知家人其有積
    欠原告債務之情事，且原告所提之借據，其訂立日期為93年
    10月20日，償還日期為94年6月30日，惟原告卻未於清償期
    屆至後，向被繼承人柯增財催討，況該借據係原告自行以電
    腦打字製作，其上所蓋之印章並非被繼承人柯增財所有之印
    鑑章，且被繼承人柯增財亦未簽名確認，又無其他見證人簽
    章，足證被繼承人柯增財並未積欠原告債務。為此聲明：原
    告之訴駁回。
三、本院之判斷：
(一)、按稱消費借貸者，謂當事人一方移轉金錢或其他代替物之所
    有權於他方，而約定他方以種類、品質、數量相同之物返還
    之契約。此民法第474條第1項定有明文。再者，民事訴訟如
    係由原告主張權利者，應先由原告負舉證之責，若原告先不
    能舉證，以證實自己主張之事實為真實，則被告就其抗辯事
    實，即令不能舉證，或其所舉證據尚有疵累，亦應駁回原告
    之請求；又主張法律關係存在之當事人，須就該法律關係發
    生所須具備之特別要件，負舉證之責任，此有最高法院17年
    上字第917號、48年台上字第887號著有判例可資參照。又消
    費借貸法律關係之成立，須具備：(一)借貸意思表示相互一致
    、(二)交付借貸物等特別要件，是當事人主張有金錢借貸關係
    存在，須就其發生所須具備之特別要件即金錢之交付及借貸
    意思表示互相一致負舉證之責任，若僅證明有金錢之交付，
    而未證明借貸意思表示互相一致者，尚不能認為有金錢借貸
    關係存在，有最高法院81年度台上字第2372號裁判要旨可參
    。本件原告主張被告之被繼承人柯增財向其借款之情，雖舉
    借據乙紙為證，惟被告否認被繼承人柯增財有向原告借款之
    事實，並以前詞置辯，是被告對被繼承人柯增財是否與原告
    成立消費借貸契約及交付借款之事實均有爭執，則原告自應
    就金錢之交付及借貸意思表示互相一致負舉證之責任。故
    本件首應審酌者即為原告與被告之被繼承人柯增財間是否成
    立消費借貸關係？
(二)、經查，原告主張被告之被繼承人柯增財積欠其薪資，並向其
    借貸之情，雖舉證人鄭靜安及王美珠之證詞為證，惟細究上
    開證人均僅分別證稱係從原告處得知其借錢予柯增財或遭積
    欠薪資之事，惟確實金額及原告是否交付系爭款項等情，則
    均未能明確證述。是原告雖提出借據乙紙為證，然原告並未
    就已交付系爭借款及將系爭款項貸與被告等事實，進一步舉
    證以實其說，而上開借據並不足以證明原告有將系爭借款交
    付予被告？故原告與被告之被繼承人柯增財間是否確有如原
    告所言之借款，即非無疑。
(三)、綜上所述，本件原告所舉之證據既無法使本院形成兩造有成
    立消費借貸契約及原告已交付借款之心證，則原告請求返還
    借款部分，為無理由，尚難准許。
四、本件事證已臻明確，兩造其餘主張及舉證，經審酌與判決結
    果尚不生影響，均不另論述，併予敘明。
五、結論：本件原告之訴為無理由，依民事訴訟法第436條第2項
    、第78條，判決如主文。
中    華    民    國    95    年    11    月    30    日
                  新竹簡易庭    法  官  彭淑苑
以上正本係照原本作成。
如對本判決上訴，須於判決送達後20日內向本院提出上訴狀。
中    華    民    國    95    年    11    月    30    日
                                書記官  張永榮


司法院資訊處製作；財團法人民間司法改革基金會備份。
